臺灣臺中地方法院民事判決 
                                    111年度中簡字第933號
原    告  張淑晶

被    告  朱襄陽

上列當事人間請求損害賠償事件，於民國111年8月17日言詞辯論
終結，本院判決如下：
    主      文
原告之訴駁回。
訴訟費用由原告負擔。
    事實及理由
一、原告主張：兩造間存有多起糾紛，前於民國111年2月24日上
    午11時許，在台灣高等法院台中分院32法庭110年度上字第3
    67號民事事件審理過程，被告向原告稱「如果我（註：指本
    件原告）不跟他(註：指本件被告)和解，要讓我再關2、3年
    」等語，貶損原告之社會評價，已侵害原告之名譽權。爰依
    民法第第184條、195條第1項前段規定，請求非財產上之損
    害賠償。訴之聲明：被告應給付原告11萬元及自起訴狀繕本
    送達之翌日起至清償日止，按年息5%計算之利息。
二、按因故意或過失，不法侵害他人之權利者，負損害賠償責任
    。故意以背於善良風俗之方法，加損害於他人者亦同。違反
    保護他人之法律，致生損害於他人者，負賠償責任，民法第
    184條第1項前段、後段、第2項，分別定有明文。上開民法
    第184條第1項規定前、後兩段為相異之侵權行為類型。關於
    保護之法益，前段為權利，後段為一般法益。關於主觀責任
    ，前者以故意過失為已足，後者則限制須故意以背於善良風
    俗之方法加損害於他人，兩者要件有別，請求權基礎相異，
    訴訟標的自屬不同（最高法院80年度台上字第3760號判決要
    旨參照）。此即民法第184 條規定係調和「行為自由」和「
    保護的權益」此兩個基本利益，區別不同的權益的保護，而
    組成侵權行為責任體系。被侵害者係他人權利時，只要加害
    人具有故意或過失，即應依民法第184條第1項前段負損害賠
    償責任。其被侵害者，非屬權利時，須加害行為係出於故意
    背於善良風俗方法（第184條第1項後段），或違反保護他人
    之法律（第184條第2項）時，被害人始得請求損害賠償。易
    言之，民法第184條第1項前段所保護的，限於權利，不及一
    般財產上之利益（純粹財產上損害、純粹經濟上損失）。一
    般財產上利益僅能依民法第184條第1項後段規定或第2 項受
    到保護。立法者所以作此「區別性的權益保護」，係鑒於一
    般財產損害範圍廣泛，難以預估，為避免責任氾濫，特嚴格
    其構成要件，期能兼顧個人行為之自由。本此而論，民法第
    184條第1項前段、後段與同條第2項所保護之客體，固有差
    別。然上開侵權行為之責任成立要件，可歸納為構成要件（
    即指構成要件該當性，組成因素包括行為、侵害權利或法益
    、造成損害及因果關係）、違法性、及故意或過失（僅係於
    民法第184條第2項情形時係推定過失，請求權人就此勿庸舉
    證而已，另第184條第1項後段須以背於善良風俗之手段），
    是為侵權行為的三層結構。
三、次按，不法侵害他人之身體、健康、名譽、自由、信用、隱
    私、貞操，或不法侵害其他人格法益而情節重大者，被害人
    雖非財產上之損害，亦得請求賠償相當之金額。民法第195
    條第1項前段，定有明文。而稱名譽者，指人在社會上評價
    ，通常指其人格在社會生活上所受的尊重。是稱侵害名譽者
    ，指以言語、文字、漫畫或其他貶損他人在社會上的評價，
    使其受到憎惡、蔑視、侮辱、嘲笑、不齒與其往來。此即名
    譽之受侵害必有使人在社會上的評價之低落之程度，始足當
    之。是以，以言語、文字方式為侵害之方式，須達具體指謫
    他方，始達他人社會上的評價之低落之程度。經查，本件原
    告稱被告向其稱「如果我不跟他和解，要讓我再關2、年」
    等語，其義僅在表明兩造間存有多起糾紛，與原告在社會上
    的評價無涉，原告並不會該言語，致其社會上的評價因之低
    落。是以，被告固不否認上開事實，然被告之行為，尚非侵
    害行為，依上開（二）之說明（姑且不論其他要件），被告
    之行為不構成民法第184條之侵權行為。是原告據上開侵權
    行為之規定而為本件之主張，構成要件尚未充足，於法即有
    未合，自無理由，應予以駁回，爰為判決如主文第1項所示
    。
四、本件（法定）債之責任原因，既未成立，則其主張之損害賠
    償之範圍為何，即無審酌之必要，亦予敘明。
五、被告之抗辯，與本件之判斷無涉，勿庸予以論述，末予敘明
    。　　
六、據上論結，原告之訴為無理由，依民事訴訟法第78條，判決
    如主文。
中　　華　　民　　國　　111 　年　　9 　　月　　7 　　日
                      臺灣臺中地方法院臺中簡易庭
                                  法　官　陳添喜
以上正本係照原本作成。
如不服本判決，應於送達後20日內，向本院提出上訴狀並表明上
訴理由，如於本判決宣示後送達前提起上訴者，應於判決送達後
20日內補提上訴理由書（須附繕本）。如委任律師提起上訴者，
應一併繳納上訴審裁判費。
中　　華　　民　　國　　111 　年　　9 　　月　　7 　　日
                                  書記官　黃舜民